【裁判字號】    95,台上,1290
【裁判日期】    950615
【裁判案由】    損害賠償
【裁判全文】
最高法院民事判決            九十五年度台上字第一二九０號
    上  訴  人  甲○○
                乙○○○○○ .
                          45.
    共      同
    訴訟代理人  簡維能律師
                陳美華律師
    被 上訴 人  阿羅哈客運股份有限公司
    法定代理人  丙○○
上列當事人間請求損害賠償事件，上訴人對於中華民國九十四年
四月二十六日台灣高等法院第二審判決（九十二年度上字第二五
九號），提起上訴，本院判決如下：
    主  文
原判決關於駁回上訴人乙○○○○○○○○○○○○○○ 請求被上訴人給付減少
勞動能力所受損害新台幣一百三十五萬五千七百十二元本息之訴
及駁回上訴人乙○○○○○○○○○○○○○○ 請求被上訴人再給付減少勞動能
力所受損害新台幣二百三十萬九千五百二十元本息之上訴及各該
訴訟費用部分廢棄，發回台灣高等法院。
上訴人甲○○之上訴駁回。
第三審訴訟費用，關於駁回上訴部分，由上訴人甲○○負擔。
    理  由
本件上訴人起訴主張：伊於民國九十年二月十一日搭乘由被上訴
人之受僱人黃致雄所駕駛之營業大客車（下稱系爭車輛）北上，
於當日晚間十時五十分許行至國道中山高速公路后里收費站附近
，因黃致雄過失之駕駛行為致與楊奇勳駕駛之聯結車發生車禍，
伊因而受傷，被上訴人應依法連帶賠償伊所受損害，其項目及數
額為：(一)上訴人甲○○部分：(1)醫療費用計新台幣（下同）六千
四百三十元；(2)減少工作收入計一萬三千七百八十六元；(3)精神
慰撫金五萬元。(二)上訴人乙○○○○○○○○○○○○○○（下稱DAVID）部分：
(1)醫療費用計八萬七千一百四十一元；(2)減少工作收入為十二萬
九千一百九十元；(3)減少勞動能力所受之損失為三百六十六萬五
千二百三十二元；(4)精神慰撫金二十五萬元。爰依侵權行為之法
律關係即民法第一百八十四條、第一百八十八條、第一百九十一
條之二、第一百九十三條、第一百九十五條等規定，求為命被上
訴人依序給付上訴人甲○○七萬零二百十六元；DAVID 四百十三
萬一千五百六十三元及加計法定遲延利息之判決（未繫屬本院者
，不予贅列）。
被上訴人則以：系爭車輛行駛至收費站附近車速已減低，其撞擊
力道極小，伊之受僱人黃致雄所以死亡，係因訴外人楊奇勳駕駛
聯結車變換車道不當所致，縱認黃致雄亦有過失，惟包括上訴人
在內之乘客所受衝擊甚小，應無產生嚴重傷勢之可能。上訴人求
償金額顯然過高。此外，就上訴人於具有公信力之醫院就診所支
出之費用，被上訴人業已賠償完畢，上訴人卻另執非屬正式醫療
體系，且其負責人不具醫生資格而對病情是否應休養、復健期間
須時多久亦無判斷能力之國術館及診所單據，請求賠償，殊屬無
據；上訴人DAVID 所提報告係脊椎按摩診療所所出具並無醫師資
格，自無可作為判斷勞動能力是否喪失之認定依據。是上訴人甲
○○、DAVID 各醫療費用支出僅依序分別為一千一百八十元、及
一萬二千九百二十七元為必要費用外，其餘請求均屬無據等語，
資為抗辯。
原審以：上訴人主張因上開車禍受傷之事實，為被上訴人所不爭
，肇事緣由，經送請台灣省台中縣區車輛行車事故鑑定委員會及
台灣省車輛行車事故覆議鑑定委員會覆議結果，均認訴外人楊奇
勳駕駛聯結車向右變換車道不當，為肇事主因。被上訴人之受僱
人黃致雄駕駛營業大客車未注意車前狀況及未減速慢行，為肇事
次因。是楊奇勳、黃致雄二人過失行為，均為上訴人車禍受傷之
共同原因，應無疑義，而被上訴人為黃致雄之僱用人，依照民法
第一百八十五條、第一百八十八條、第二百七十三條規定，上訴
人就損害額全部得向被上訴人提出請求。經審酌：(一)醫藥費部分
：上訴人DAVID 共支出八萬七千一百四十一元，有收據七件為憑
，並經證人黃莊美芳、黃乾雄證述屬實。甲○○扣除健保給付部
分，計支出六千四百三十元。(二)工作收入減少之損失：依高雄醫
院函覆：略為上訴人由於頭部創傷，靜養休息，配合光線柔和、
安靜舒適環境，避免緊張強烈之外界刺激，建議休息、冰敷可縮
短病程，但應無絕對臥床之必要，建議回門診繼續追蹤云云，另
長庚醫院則函覆略謂：甲○○受傷均為牙齒部分，應是無礙於行
動及工作能力，亦無須臥床休息等語，並參酌證人黃莊美芳之證
述，堪認上訴人須二星期之休息，應屬相當且為必要，此期間即
難強令上訴人工作。查DAVID 從事服務業，為房屋煙囪裝修承包
商，車禍前八十九年度「共同」年所得為美金十九萬一千九百七
十五元，有美國俄亥俄州及我國駐外單位認證之所得稅申報書及
營利登記證各一件可參，則DAVI執業所得平均日薪約二百六十七
美元，係依通常情形可預期之利益，因本件車禍而未能獲得之利
益，自得請求賠償，其十四日之停工損失，以起訴時美元兌換新
台幣之匯率三十四點六零九元計算，為十二萬九千一百九十元。
甲○○原任職於台灣保麗股份有限公司（下稱保麗公司），車禍
發生不久旋即於九十年二月二十八日離職，其苟確有停工休息，
依車禍發生次日推算，應在此公司任職期間，然迄未能提出任何
證據證明。況依其提出保麗公司之二紙所得稅扣繳憑單核算，第
一紙自八十九年六月至同年十一月之給付淨額為十七萬三千一百
八十八元，即每月平均收入為二萬八千八百六十五元。第二紙自
八十九年十二月至九十年二月給付淨額為十萬四千八百二十七元
，即每月平均收入三萬四千九百四十二元，似未見其收入因本件
車禍而減少，何能憑以請求停工損失？(三)DAVID 之勞動能力減損
所受損害部分：其無非以美國SUGARCREEK CH IROPRACTIC CLINI
C （下稱秀格診所），Dr.BRUCE A.BROWN所填寫之三份報告為論
據。第一份報告（西元二○○一年三月二十日所製作），此係DA
VID 於二○○一年三月十九日最初求診次日所製作之報告，其診
斷並未就勞動能力是否減損有所預見。其第二份報告製作時間為
二○○二年三月十八日，此係因DAVID 自二○○一年七月二十四
日最後一次看診到該報告前一週，其病情並未改善而再度求診，
此報告不僅就病因多所推測，且就Ｘ光檢驗報告所載左側股關節
上方有鈣化現象及第四、五節腰椎間盤空間狹小等異常現象，與
勞動能力有無關係未予說明。第三份報告時間係二○○三年四月
二十二日，係DAVID 在律師陪同下所要求開立之腰椎損傷等級評
估報告，DAVID 在使用Cybex320-1傾度儀做腰椎活動程度之測試
及在Pin－wheel等疼痛測試後，該份報告僅加作腰椎活動程度及
疼痛測試，並非終局確定之評估報告。綜合此三份報告，第二份
與第三份報告同採DRE之模式（標準），其評估結果竟有八%與二
○%之明顯差距，已有可議，且本件報告人 BRUCE A.BROWN D.C.
係脊柱按摩治療學博士（ D.C.係Doctor of Chiropratic之縮寫
），與一般通稱之醫學博士Medicinae Doctor（縮寫M.D.）尚屬
有間，是其專業為脊椎之按摩治療，就本件DAVID 下背部疼痛之
病因能否妥善診治已非無疑，遑論判斷勞動能力之減損程度？再
者，綜觀秀格診所之診療過程，除作Ｘ光檢視及前揭腰椎活動程
度及疼痛之測試外，係以保守性脊椎按摩為主要療法，既未經骨
科及神經科之會診，且未盡藥物治療或侵襲性（手術）治療等方
法而無效果，即逕行判定評估其勞動能力有所減損，不免有失精
確，難以遽信，此外再度函請高雄醫學院評估其勞動能力減損程
度，據其函覆病患經骨科會診及Ｘ光檢查，疑第四、五腰椎間盤
空間狹窄，於九十年二月二十日離院後未繼續門診追蹤，而未予
評估，自難憑前揭顯有疑義之報告逕認其勞動能力有所減少，其
此項請求尚嫌無據。(四)慰撫金請求：上訴人因系爭車禍受傷，其
精神、肉體受有痛苦，不言可喻。查甲○○係專科畢業，現已改
受僱於伊奈為國際實業股份有限公司，其月收入平均為二、三萬
元。DAVID 係美國聖瑪利成人高中畢業，為煙囪裝修承包商，年
所得約十九萬美金。被上訴人則係營業客運公司，資本額達二億
五千萬元等情，綜合斟酌兩造身分、地位、經濟能力及被害人受
傷之程度等一切情形，認為其慰撫金之請求，以甲○○為五萬元
、DAVID 為二十五萬元為適當。從而，上訴人基於侵權行為及民
法第一百八十八條規定請求被上訴人給付甲○○五萬六千四百三
十元，給付DAVID 四十六萬六千三百三十一元及其利息，為正當
有據，其餘請求均非法所許等詞，為其判斷之基礎。因而就甲○
○請求超過五萬六千四百三十元及利息，就DAVID 請求超過四十
六萬六千三百三十一元及利息部分，廢棄第一審所為上訴人勝訴
之判決，改判駁回上訴人在第一審之訴及駁回被上訴人之其餘上
訴。
一、原審關於駁回上訴人DAVID 有關請求減少勞動能力所受損害
三百六十六萬五千二百三十二元部分：
查系爭第三份醫療報告業由Dr.BRUCE A.BROWN以其專業，根據診
視，治療及醫學儀器檢驗結果，認定上訴人減少勞動能力至少八
﹪，原判決未經查明第二份與第三份評估報告相距已有一年九個
月，逕以第二份與第三份評估結果有差距、Dr.BRUCE A.BROWN專
業僅為脊椎之按摩治療，且DAVID 未經骨科及神經科之會診，未
盡藥物治療或侵襲性（手術）治療等方法而無效果，所作判斷有
失精確，而未查明上訴人DAVID 究竟有無因系爭車禍而減少勞動
能力，即行駁回其有關勞動能力減損之全部請求，殊嫌速斷。上
訴論旨，執以指摘此部分原判決不當，求予廢棄，非無理由。又
判決理由認被上訴人給付上訴人DAVID 之金額為四十六萬六千三
百三十一元，主文竟記載為四十六萬六千三十一元，顯係誤載，
案經發回宜併注意及之。
二、原審關於駁回上訴人甲○○有關減少工作收入一萬三千七百
八十元損失之請求部分：
原審本於上述理由而為此部分上訴人敗訴之判決，經核於法並無
違背。上訴論旨，仍就原審取捨證據、認定事實及解釋契約之職
權行使，暨其他與判決結果不生影響之理由，指摘此部分原判決
不當，求予廢棄，非有理由。
據上論結，本件上訴人乙○○○○○○○○○○○○○○ 之上訴為有理由，上訴
人甲○○之上訴為無理由，依民事訴訟法第四百七十七條、第四
百七十八條第二項、第四百八十一條、第四百四十九條第一項、
第七十八條，判決如主文。
中    華    民    國  九十五  年    六    月   十五   日
                      最高法院民事第六庭
                          審判長法官  許  朝  雄
                                法官  謝  正  勝
                                法官  鄭  玉  山
                                法官  吳  麗  女
                                法官  袁  靜  文
      本件正本證明與原本無異
                                      書  記  官
中    華    民    國  九十五  年    六    月  二十七  日
                                                      Ｑ


司法院資訊處製作；財團法人民間司法改革基金會備份。
